【裁判字號】    92,家抗,11
【裁判日期】    920409
【裁判案由】    選任財產管理人
【裁判全文】
臺灣高等法院高雄分院民事裁定      九十二年度家抗字第一一號
      抗  告  人  財政部國有財產局台灣南區辦事處
      法定代理人  丙○○
      送達代收人  甲○○
      相  對  人  華南商業銀行股份有限公司
      法定代理人  丁○○
      送達代收人  乙○○
右抗告人因與相對人間指定遺產管理人事件，抗告人對於中華民國九十一年十二月二
日台灣屏東地方法院九十一年度財管字第八號所為裁定提起抗告，本院裁定如左：
      主    文
原裁定廢棄，發回台灣屏東地方法院。
      理    由
一、本件抗告意旨略以：被繼承人林永之繼承人雖均已拋棄繼承，但因渠等對被繼
    承人生前之債權債務關係應較清楚，由渠等中選任遺產管理人，應較妥當。原裁
    定於被繼承人林永之債務大於遺產之際，且未調查是否尚有其他更適合之人可
    任被繼承人之遺產管理人，即選任抗告人為遺產管理人，國庫非僅無法因有剩餘
    財產獲得實益，反須代墊各項費用，致受有損害，豈非造成國家資源浪費於特定
    人之不公平現象云云。
二、按遺產繼承人，除配偶外，依直系血親卑親屬、父母、兄弟姊妹、祖父母順序定
    之。先順序繼承人均拋棄其繼承權時，由次順序之繼承人繼承。其次順序繼承人
    有無不明或第四順序之繼承人均拋棄其繼承權者，準用關於無人承認繼承之規定
    。繼承開始時，繼承人之有無不明者，由親屬會議於一個月內選定遺產管理人。
    無親屬會議或親屬會議未於前條所定期限內選定遺產管理人者，利害關係人或檢
    察官，得聲請法院選任遺產管理人。民法第一千一百三十八條、第一千一百七十
    六條第六項、第一千一百七十七條前段、第一千一百七十八條第二項前段，分別
    定有明文。
三、經查，被繼承人林永於民國八十九年三月二十八日死亡，其子林展文、女林秋
    英、林桂英、孫林瑞宏、林怡萍、外孫林勇志、林怡君、黃弼晟、黃敬堯、兄弟
    林永秀、林永賢、林永恩、林永朋均拋棄繼承，配偶林葉華妹、父林陞運、母林
    曾春妹均死亡之事實，有戶籍謄本（見原審卷第八、十一至二八頁），及本院依
    職權調取台灣屏東地方法院八十九年度繼字第二一九、二七二、二七四號案卷可
    稽。此類拋棄繼承事件，多屬遺債大於遺產，抗告人為一公務機關，依國有財產
    法有關規定綜理國有財產業務，執行事務所需預算為全國人民納稅所得，若以國
    家資源管理對國庫毫無利益之財產，損及全民利益。從而，被繼承人林永之親
    屬雖均拋棄繼承，惟其三名子女俱已成年，並係血緣至親，對被繼承人生前之財
    產及債權債務，應均較他人知之甚詳，且渠等既已拋棄繼承，亦不致有利害偏頗
    之虞，茍無不適任原因，非不得從中選任。由被繼承人之子女擔任遺產管理，符
    合社會期待，且符公平，此與拋棄繼承係屬不同之層面，不容混為一談，而認繼
    承即不適任遺產之管理。本件相對人聲請指定遺產管理人，原法院未調查遺產是
    否足以支付管理費用，與被繼承人有血親關係之拋棄繼承人是否確不適合擔任遺
    產管理人，即指定抗告人任之，而繼承人林展文等人現均住屏東縣，有戶籍謄本
    在卷可稽，宜由原審就近調查處理。抗告意旨指摘原裁定不當，求予廢棄原裁定
    ，非無理由。爰由本院予以廢棄，並發回原法院更行調查處理。
四、據上論結，本件抗告為有理由，依非訟事件法第二十八條、民事訴訟法第四百九
    十二條第二項，裁定如主文。
中      華      民      國    九十二    年      四      月      九      日
                                      臺灣高等法院高雄分院民事第六庭
~B1審判長法官  許明進
~B2      法官  謝肅珍
~B3      法官  張明振
右為正本係照原本作成。
如對本裁定再抗告，須於裁定送達後十日內向本院提出再抗告狀，並應繳納再抗告費
新台幣四十五元。
中      華      民      國    九十二    年      四      月      十      日
~B法院書記官  呂素珍
                                                                        Ｆ


司法院資訊處製作；財團法人民間司法改革基金會備份。
